---
title: "Projekt"
author: "Michał Kurleto, Marcin Malcher"
date: "25 01 2020"
output: html_document
---

```{r, echo=FALSE,include=FALSE}
PATH <- "master.csv"
data <- read.csv(PATH,header = TRUE, sep=",")
library(DataExplorer)
library(maps)
library(sqldf)
names(data)[1] <- "country"
```

# Analiza danych o liczbie samobójstw ze 101 krajów z lat 1985-2016
https://www.kaggle.com/russellyates88/suicide-rates-overview-1985-to-2016/data?fbclid=IwAR0hNFyjXW5TFxyj_LgnKX48pyMipF8M4Y7XeZwZl6yZk2SrXO6vBClHJCo


### Kolumny:

```{r, echo=FALSE}
names(data)
```

### Przykładowe dane:

```{r, echo=FALSE}
head(data,5)
```

### Podsumowanie dla liczby samobójstw:

```{r, echo=FALSE}
summary(data$suicides_no)
```

### Podsumowanie dla liczby samobójstw na 100k populacji:

```{r, echo=FALSE}
summary(data$suicides.100k.pop)
```

### Średnia liczba samobójstw na 100k populacji według przedziału wiekowego:

```{r,echo=FALSE}
sqldf("SELECT DISTINCT data.age, AVG([suicides.100k.pop]) FROM data GROUP BY data.age")
plot(data$age, data$suicides.100k.pop,xlab="Wiek",ylab="liczba samobójstw na 100k populacji",main="Wykres liczby samobójstw na 100k populacji od wieku")
```

<br>

### Średnia liczba samobójstw według przedziału wiekowego:


```{r,echo=FALSE}
sqldf("SELECT DISTINCT data.age, AVG([suicides_no]) FROM data GROUP BY data.age")
plot(data$age, data$suicides_no,xlab="Wiek",ylab="liczba samobójstw",main="Wykres liczby samobójstw od wieku")
```

Największa liczba samobójstw występuje w przedziale wiekowym 35-54.
Jak wskazują badania może to mieć związek z kryzysem wieku średniego. 

University of Warwick. "Modern data suggests midlife-crisis risk of suicide in people’s late 40s." ScienceDaily. ScienceDaily, 31 May 2017.

## Liczba samobójstw, a płeć

```{r, echo=FALSE}
plot(data$sex, data$suicides.100k.pop,main="Wykres liczby samobójstw na 100k populacji od płci",xlab="Płeć",ylab="liczby samobójstw na 100k populacji")
```


### Średnia liczba samobójstw na 100k populacji według płci:

* Mężczyźni:

```{r, echo=FALSE}

mean(data$suicides.100k.pop[data$sex == "male"])
```

* Kobiety: 

```{r, echo=FALSE}
mean(data$suicides.100k.pop[data$sex == "female"])
```

<span style="color: red;">**Wynika z tego że mężczyźni skutecznie popełniają samobójstwa niemal 4 razy częściej niż kobiety**</span>

```{r, echo=FALSE}
plot(data$age [data$sex=="female"], data$suicides.100k.pop[data$sex=="female"],main="Plot of the number of female suicides per 100k population, against age", xlab = "Age", ylab="Number of suicides per 100k population")
plot(data$age [data$sex=="male"], data$suicides.100k.pop[data$sex=="male"],main="Plot of the number of male suicides per 100k population, against age", xlab = "Age", ylab="Number of suicides per 100k population")
```

Jak widać na wykresie największa różnica w liczbie samobójstw pomiędzy kobietami i mężczynami występuje dla przedziału wiekowego 35-54.

Średnia liczba samobójstw dla przedziału wiekowego 35-54:

* Mężczyźni: 

```{r, echo=FALSE}
mean(data$suicides.100k.pop[data$sex == "male" & data$age == "35-54 years"])
```
* Kobiety: 

```{r,echo=FALSE}
mean(data$suicides.100k.pop[data$sex == "female" & data$age == "35-54 years"])
```

### Top 10 krajów z największą średnią samobójstw na 100k populacji:

```{r, echo=FALSE}
#dodac gdzie jest najmniej

head(sqldf("select data.country,avg([suicides.100k.pop]) from data group by data.country order by avg([suicides.100k.pop]) desc"),10)
```

Polska: 

```{r,echo=FALSE}
sqldf("select data.country,avg([suicides.100k.pop]) from data  where data.country='Poland' group by data.country order by avg([suicides.100k.pop]) desc ")
```

### Top 10 krajów z największą średnią liczbą samobójstw:

```{r, echo=FALSE}
#dodac gdzie jest najmniej

head(sqldf("select data.country,avg([suicides_no]) from data group by data.country order by avg([suicides_no]) desc"),10)
```

Polska: 

```{r,echo=FALSE}
sqldf("select data.country,avg([suicides_no]) from data  where data.country='Poland' group by data.country order by avg([suicides_no]) desc ")
```


## Wskaźniki jakości życia, a liczba samobójstw

```{r, echo=FALSE}
plot(data$gdp_per_capita....,data$suicides.100k.pop,main="Wykres liczby samobójstw na 100k populacji od PKB per capita",xlab="PKB per capita",ylab="liczba samobójstw na 100k populacji")
```

Liczba samobójstw maleje wraz ze wzrostem PKB per capita.

```{r, echo=FALSE}
plot(data$HDI.for.year, data$suicides.100k.pop,main="Wykres liczby samobójstw na 100k populacji od WRS",xlab="WRS",ylab="liczba samobójstw na 100k populacji")
```

WRS - Wskaźnik rozwoju społecznego (ang. HDI)<br><br>
**Jak widać liczba samobójstw jest największa dla krajów o "średnim poziomie rozwoju społeczeństwa" (według klasyfikacji ONZ, państwa między 0,5 a 0,8 pkt. WRS )**


```{r, echo=FALSE}
t <- c()
s <- c()
for(y in unique(data$year)) {t <- c(t, y); s <- c(s, mean(data$suicides.100k.pop[data$year == y]))}

plot(t,s,main="Wykres średniej liczby samobójstw na 100k pop. od roku ",xlab="Rok",ylab="Średnia liczba samobójstw na 100k populacji")
```


```{r, echo=FALSE}
u<-c()
t<-c()
s<-c()

for(co in unique(data$country))
{
  u<- c(u,co)
  t<- c(t, mean(data$suicides.100k.pop[data$country==co]));
  s<- c(s, mean(data$population[data$country == co]));
}

plot(s,t,main="Wykres średniej liczby samobójstw na 100k pop. od populacji",xlab="Populacja",ylab="Średniej liczby samobójstw na 100k pop.")
```

Nie widać korelacji


```{r, echo=FALSE}
plot(data$population,data$suicides.100k.pop,main="Wykres liczby samobójstw na 100k pop. od populacji",xlab="Populacja",ylab="Liczby samobójstw na 100k populacji")
```


